# Розвідувальний аналіз даних {#EDA}
***
```{r echo = FALSE, purl = FALSE, cache = FALSE, include=FALSE}
knitr::opts_knit$set(global.par = TRUE)
knitr::opts_chunk$set(warning = FALSE, message = FALSE, collapse = TRUE, out.width = '100%')
library(gapminder)
library(tidyverse)
library(DT)
```

## Типи даних {#data_types}
***

## Міри центральної тенденції {#cent_tend}
***
Міри центральної тенденції --- це число для опису центру розподілу.

### Середнє {#means}
- **Cереднє арифметичне** --- cума всіх значень, що поділена на їх кількість \@ref(eq:mean).
\begin{equation}
\overline{x}=\frac{\sum\limits_{i}^{n}x_i}{n} (\#eq:mean)
\end{equation}
Для його розрахунку в R використовується функція `mean`.

Для прикладу візьмемо датасет з пакету `gapminder::gapminder` (див. таб. \@ref(tab:gapminder))

```{r gapminder, echo=FALSE}
gapminder %>% 
  head() %>% 
  knitr::kable(caption = "Перші шість значень датасету gapminder")
```
Розрахуємо середнє значення для показника *"ВВП на душу населення"*
```{r}
mean(gapminder$gdpPercap)
```

Але на цьому історія з середнім не закінчується. Існує ще декілька розновидів середнього.

- **Усічене середнє** -- це метод усереднення, який видаляє невеликий відсоток від найбільшого та найменшого значення перед обчисленням середнього значення. 

Впорядковуємо дані $x_{(1)}, x_{(2)},...,x_{(n)}$, де $x_{(1)}$ --- нейменше значення, а $x_{(n)}$ --- найбільше. Тоді формула для розрахунку усіченого середнього з відкиданням $p$ найменших та найбільших значень:
\begin{equation}
\overline{x} = \frac{\sum\limits_{i=p+1}^{n-p}x_i}{n-2p} (\#eq:trim-mean)
\end{equation}

### Медіана {#median}
- **Медіана** --- це середня величина, яка відокремлює вищу половину від нижньої в наборі даних.

## Міри мінливості
***

## Дослідження розподілу даних
***

## Центральна гранична теорема
***

## Довірчі інтервали
***
