# Розвідувальний аналіз даних {#EDA}
***
```{r echo = FALSE, purl = FALSE, cache = FALSE, include=FALSE}
knitr::opts_knit$set(global.par = TRUE)
knitr::opts_chunk$set(warning = FALSE, message = FALSE, collapse = TRUE, out.width = '100%')
library(gapminder)
library(tidyverse)
```

## Типи даних {#data_types}
***

## Міри центральної тенденції {#cent_tend}
***
Міри центральної тенденції --- це число для опису центру розподілу.

### Середнє арифметичне {#mean}
Найпоширеніша міра центральних тенденцій - арифметичне середнє, cума всіх значень, що поділено на їх кількість.
$$\overline{x}=\frac{\sum_{i}^{n}x_i}{n}$$
Для його розрахунку в R використовується функція `mean`.

Для прикладу візьмемо датасет з пакету `gapminder::gapminder`
```{r echo=FALSE}
gapminder %>% 
  slice(1:10) %>% 
  knitr::kable(caption = "Перші 10 з датасету gapminder")
```
Розрахуємо середнє значення для всіх числових змінних
```{r}
gapminder %>% 
  summarise_if(is.numeric, mean, na.rm = TRUE)
```



## Міри мінливості
***

## Дослідження розподілу даних
***

## Центральна гранична теорема
***

## Довірчі інтервали
***
